臺灣澎湖地方法院民事判決
111年度訴字第36號
原      告  信隆船舶機械行

法定代理人  柯棟隆  
訴訟代理人  陳鵬一律師
被      告  龍美航運股份有限公司

法定代理人  郭秀枝  
訴訟代理人  陳清實  
上列當事人間請求給付承攬報酬事件，本院於民國111年8月29日
言詞辯論終結，判決如下：
    主    文
原告之訴及假執行之聲請均駁回。
訴訟費用由原告負擔。
    事實及理由
一、原告主張：兩造於民國110年8月3日達成○○○號拖船（船舶號
    數為000000，建造年月為80年11月，下稱系爭船舶）之船舶
    整檢修繕之承攬契約，原告旋於同年月9日著手進行相關整
    修作業，並於110年8月26日完成兩造合意之承攬工作項目內
    容即系爭船舶輪機部整檢修配工程，經被告董事陳清實於同
    日驗收並進行性能測試完畢後，簽認原告出具之完工驗收單
    ，兩造並於同年月27日再次逐項確認系爭船舶整檢修配金額
    無誤後，再由被告董事於請款單上署名，並約定被告應於同
    年9月26日前給付工程尾款。而兩造就系爭船舶合意之承攬
    報酬為新臺幣（下同）113萬1,895元，被告僅分別於同年8
    月13日支付15萬元、同年月18日支付17萬5,000元、同年月2
    7、28日合計支付30萬元，被告於約定之清償期屆至後，尚
    有尾款50萬6,895元尚未給付，經原告多次催討仍置之不理
    。爰依兩造間承攬契約之法律關係，請求被告如數給付承攬
    報酬。並聲明：㈠被告應給付原告50萬6,895元及自支付命令
    繕本送達翌日起至清償日止，按年息5%計算之利息；㈡願供
    擔保請准宣告假執行。
二、被告答辯：
  ㈠系爭船舶還沒有驗收試車時，原告法定代理人柯棟隆就叫被
    告董事陳清實簽驗收單，並說不簽名沒關係，到時就要讓系
    爭船舶明天就不能發動，所以被告董事當下就只好簽名。
  ㈡因系爭船舶的右引擎會冒黑煙，且無法提高右引擎的轉速，所以被告才請原告前來修理，但原告修了之後還是會冒很多黑煙且無法提高右引擎轉速。被告有傳LINE訊息向原告反應，原告法定代理人卻回應眼睛剛弄好，等復原再聯絡，結果後續不了了之，拖到現在原告來對被告提告。故系爭船舶都還沒有修好，不得請求報酬。
  ㈢又原告所提之請款單所列之部分項目尚有疑問，分述如下：
　⒈原告稱新的主機活塞環是日本原廠等語，但一個汽缸需要6 
    條活塞環，其中4 條一樣，2條一樣，共有兩種規格，但是
    原告在價目表裡寫追加12組，是不合理的。另外這項東西原
    告早就帶來澎湖給被告，根本不是另外從日本進口。而原告
    雖有提出貨物寄送證明，但僅能看出是從東京寄送出來的東
    西，重量為7公斤，不僅無法得知內容物為何，且該活塞環
    廠牌為新瀉牌，寄送證明卻是寫由IHI電力公司寄出，已有
    疑問，況一組活塞環約為1公斤，請款單為12組，重量應為1
    2公斤，顯然與原告提出之出貨證明單不符。
　⒉左舷機被告沒有要原告修理，原告也報價5萬元。
　⒊請款單第3頁右舷機的第4項有關試功閥之安裝，應與引擎冒
    的黑煙、使不出力乙節無關，不知道為什麼需要加這個項目
    。且請款單寫14組含備用2組，系爭船舶的1個舷機只需要6
    組，這項設備系爭船舶使用至今都沒有換過，船也都還可以
    開，怎會有原告主張有卡死的問題？豈需要更換？被告也沒
    有看到試功閥，也不知道有沒有裝進系爭船舶。請款單第4
    頁編號48小項下面的＊項目竟還要再新購兩組，也不合理的
    。
　⒋請款單第4頁第5大項有寫原告有運工作車，一趟6,000元，兩
    趟1萬2,000元。原告應該要把車子的海運費用單據，以及機
    票票根、代付發票或收據給我。原告雖提出的托運單，左上
    角已明示說以正式發票為憑，但此單據為計算運費之用而以
    ，不能以此為證明。
　⒌原告新裝的壓力錶多數無法指示，這樣裝新錶有何用？
　⒍110年8月17日原告訴訟代理人因工作關係開被告公司的堆高
    機，不慎撞壞被告的工程車車門，修復費用為9,400元，請
    原告把該車修理好或出錢請人修好。　
　㈣綜上，原告未完成其工作，自不得請求支付報酬。退步言之
    ，若原告可以請求承攬報酬，前述請款單有爭議之項目亦為
    不合理，應予剔除。
  ㈤答辯聲明：原告之訴駁回。
三、本件爭點為：
　㈠原告是否已完成兩造合意之承攬項目內容？
　㈡承上，若為肯定，則原告得請求之報酬數額為何？　
四、本院之判斷：
  ㈠按承攬，係指當事人約定，一方為他方完成一定之工作，他
    方俟工作完成，給付報酬之契約。承攬人須完成一定之工作
    ，始有報酬可言，且關於報酬之給付，原則上採後付主義。
    此有民法第490條第1項、第505條規定可參。又承攬人完成
    之工作，應使其具備約定之品質及無減少或滅失價值或不適
    於通常或約定使用之瑕疵，另為民法第492條所規定。是承
    攬人未完成工作，與其完成之工作有瑕疵，係屬兩事。若工
    作已完成而有瑕疵，僅生民法第493至495條所定瑕疵修補、
    減少價金或損害賠償請求之問題，尚不能謂為未完工，而不
    得請求報酬。而承攬人之工作是否完成，應就契約之內容觀
    察，一般情形下，如經定作人驗收通過，可謂定作人確認工
    作已達得使用之狀態，自可推認已完工。工作是否完成而得
    請求報酬，應由承攬人負舉證責任；至完成之工作，是否具
    有瑕疵而可行使瑕疵修補、減少價金或損害賠償請求權，則
    由定作人負舉證責任（最高法院106年度台上字第1047、187
    9號判決意旨參照）。
  ㈡本件應先探究兩造合意之承攬範圍為何？原告固然主張承攬
    之範圍為系爭船舶之輪機部位進行整檢修配云云，經被告否
    認，並以上詞置辯。經查，原告法定代理人於本院審理中已
    證述：「（被告訴訟代理人問：我是否有跟你講我的船是右
    舷機有問題，而且冒黑煙，車速無法加大，所以才請你來修
    理？）有。是這樣講沒錯。」、「（被告訴訟代理人問：我
    是否有跟你說左舷機不要去動他？）有。」等語明確（見本
    院卷第274至275頁），核與被告稱：因系爭船舶的右引擎會
    冒黑煙，且無法提高右引擎的轉速，所以被告才請原告前來
    修理等語相符，參以原告自行提出之完工驗收單及請款單上
    顯示之工作內容（見支付命令卷第11至19頁），關於右舷機
    之部分占絕大部分，足認原告確實是因系爭船舶之右引擎啟
    動時會冒黑煙且轉速無法提高，始受被告之請託前來澎湖進
    行修繕。故兩造間之承攬範圍應係排除系爭船舶右引擎啟動
    時會冒黑煙及轉速無法提高之問題。原告僅空泛稱係系爭船
    舶輪機整檢修配，而主張兩造間成立承攬之範圍類似為引擎
    歲修云云，不僅只有原告法定代理人單一之證述，且與上開
    陳述前後不一，自不得憑採。
　㈢原告主張已完成承攬之工作云云，經被告否認。經查，兩造
    間成立之承攬契約為系爭船舶右引擎啟動時會冒黑煙且轉速
    無法提高之障礙排除，已如上述，而原告法定代理人於本院
    審理中已證述：「（法官問：具體的驗收情形如何？如何驗
    收？）船綁在碼頭，開主機讓船運轉，運轉結果左主機正常
    ，右主機冒黑煙。」明確，核與被告辯稱：原告修了之後還
    是會冒很多黑煙且無法提高右引擎轉速等語相符，復有被告
    提出系爭船舶於海上冒黑煙之照片可佐（見本院卷第115至1
    21頁），堪認系爭船舶於110年間經原告維修後，仍然無法
    將冒黑煙及轉速無法提高之障礙排除，可見本件原告所承攬
    之工作顯未完成。
　㈣原告雖主張被告董事陳清實已於完工驗收單逐頁簽認，應認
    工作已完成云云，惟被告辯稱支付命令卷第11至15頁之完工
    驗收單是在驗收前一晚遭原告脅迫所簽等語。經查，原告所
    提之完工驗收單上固然有被告董事陳清實之逐頁簽名，然兩
    造對於被告董事陳清實係何時所簽，各執一詞，本院審酌該
    份完工驗收單上之簽名旁並未記載日期，自應審究其他事證
    來判斷係何時所簽。原告法定代理人固於審理中證述：系爭
    船舶應該是於110年8月26日在白沙鄉岐頭碼頭驗收，支付命
    令卷第11至16頁的單據是110年8月26日晚上在被告董事陳清
    實的住宅裡面簽的等語，並就被告訴訟代理人之提問即「是
    否為驗收前一天晚上在我家簽驗收單？然後我說我要等明天
    驗收完再簽一併付錢？」為否定之陳述（見本院卷第270、2
    71、274頁）。但後來卻自陳：「（被告訴訟代理人問：你
    是否有對我說如果我不簽驗收單，明天就不讓你發動船？）
    有，我有跟陳清實這樣說，我要付工錢，要先付50萬給我，
    如果不給我就要把他的船鎖起來，但是我沒有被告船的鑰匙
    ，怎麼可能有辦法鎖被告的船，我根本沒辦法鎖船，隔天被
    告照樣開船。而如果被告不簽收的話，我的機器不能給被告
    用，不簽收表示沒收到錢，就像是給人修車，你沒給人家錢
    車不能開走。」等語明確（見本院卷第275頁），可認原告
    訴訟代理人確實有基於確保能收到相當報酬而要求被告董事
    陳清實事先簽收相關單據之動機。再者，驗收當天系爭船舶
    之右引擎仍持續冒黑煙且轉速無法提高，已如上述，則此驗
    收結果顯然未達被告最初商請原告進行維修之目的，且此情
    形於當下即已呈現，兩造對此均應明知，則衡諸常情，一般
    理性之定作人自不可能對未完成之工作事後簽署完工驗收單
    ，是以，原告主張本件之驗收單是在驗收完當天晚上所簽云
    云，應與常情不符而不合理，本院尚難採信，應認被告此部
    分抗辯尚屬可採。從而，原告提出之完工驗收單既然是在驗
    收系爭船舶之前即事先簽署，自不得作為對原告本件主張有
    利認定之證據。
　㈤至於原告另主張被告就系爭船舶須併同整檢、換裝空氣增壓
    機始能有效提升船舶性能一事有相當了解，仍拒絕原告之修
    繕建議，未合意由原告一併整檢系爭船舶右舷空氣增壓機，
    此觀請款單及驗收單均未有關於空氣增壓機之工作項目即可
    證云云。然兩造合意承攬之工作項目為排除系爭船舶右引擎
    啟動時會冒黑煙且轉速無法提高之障礙，已如上述，則原告
    主張系爭船舶仍會冒黑煙之原因為空氣增壓機效能功能沒有
    彰顯出來等情縱然屬實（即於爆發時空氣補給不足，就會燃
    燒不良而冒黑煙，見本院卷第270頁原告訴訟代理人之證述
    ），而被告拒絕配合，亦應屬定作人不履行其協力義務之問
    題。又，本件之承攬工作尚未完成，已如前述，與完成之工
    作有瑕疵，係屬兩事，原告主張系爭船舶之承攬工作縱然具
    有瑕疵，被告亦不得據以拒絕給付承攬報酬云云，應屬無據
    。末者，原告主張被告於民事說明狀第2頁（本院卷149第）
    已自承合意由原告更換船舶左、右舷機之試功閥云云，惟觀
    之該份書狀第2頁之前6行，係被告敘述原告於110年7月28日
    坐船來澎湖將系爭船舶左、右舷機的試功閥換掉，於翌日坐
    船返臺等事實，於第7行以後，則係對於更換試功閥之用意
    提出強烈質疑，自應認該份書狀第2頁之前6行僅係單純描述
    客觀之事實，而不能解為原告有何合意由原告更換試功閥。
    又縱然被告曾允原告更換試功閥，且縱使依原告之主張而認
    有修繕該項目之必要，然此部分仍應屬於達成「排除右引擎
    冒黑煙之障礙及提升右引擎轉速」工作之環節之一而已，仍
    無解於原告承攬工作未完成之結果。
　㈥是以，兩造間就系爭船舶之承攬工作尚未完成，原告自不得
    得請求被告給付此案之承攬報酬。原告既不得請求承攬報酬
    ，自毋庸再審酌爭點㈡。
五、綜上所述，原告依兩造間承攬契約法律關係，請求被告給付
    原告50萬6,895元及自支付命令繕本送達翌日起至清償日止
    ，按年息5%計算之利息，為無理由，應予駁回。原告之訴既
    經駁回，其假執行之聲請，已失所附麗，應並予駁回。
六、本件事證已臻明確，兩造其餘主張、陳述及所提之證據暨攻
    擊防禦方法，經核與判決結果無影響，毋庸再一一審酌，附
    此敘明。
七、訴訟費用負擔之依據：民事訴訟法第78條。
中　　華　　民　　國　　111 　年　　9 　　月　  20　　日
                        民事庭  法  官  陳立祥
以上正本係照原本作成。
如對本判決上訴，須於判決送達後廿日內向本院提出上訴狀。
如委任律師提起上訴者，應一併繳納上訴審裁判費。
中　　華　　民　　國　　111 　年　　9 　　月　 20 　　日
                                書記官　林映君